【裁判字號】    98,交聲,1138
【裁判日期】    980909
【裁判案由】    違反道路交通管理處罰條例聲明異議
【裁判全文】
臺灣桃園地方法院交通事件裁定        98年度交聲字第1138號
原處分機關  交通部公路總局新竹區監理所中壢監理站
異  議  人
即受處分人  甲○○
上列受處分人因違反道路交通管理處罰條例案件，對於原處分機
關中華民國98年04月23日所為之處分（原處分案號：壢監裁字第
裁53-DB0000000號）聲明異議，本院裁定如下：
    主  文
異議駁回。
    理  由
一、原處分意旨略以：異議人即受處分人（下稱異議人）甲○○
    駕駛車牌號碼6858－VT號自小客車（下稱系爭車輛），於民
    國98年2 月11日19時55分許，行經在桃園縣平鎮市○○路與
    育達街口，為桃園縣政府警察局平鎮分局員警舉發「紅燈左
    轉（廣德左轉育達）」，並填製桃警局交字第DB0000000 號
    舉發違反道路交通管理事件通知單。異議人於98年3 月23日
    到案陳述不服舉發，原處分機關認無理由，即於98年4 月23
    日以壢監裁字裁53-DB0000000號違反道路交通管理事件裁決
    書，依道路交通管理處罰條例第53條第1 項、第63條第1 項
    第3 款、及對照裁罰基準表（逾越應到案期限30日內：98年
    3 月23日始到案陳述）之規定，裁處異議人罰鍰新臺幣（下
    同）3,600元，並記違規點數3 點，於法並無不合。
二、聲明異議意旨略以：異議人有於前揭時、地駕駛系爭車輛行
    經上開路口，惟伊並無闖紅燈之行為，且員警未當場攔阻伊
    及提出闖紅燈之證明，爰依法聲明異議云云。
三、按汽車駕駛人，行經有燈光號誌管制之交岔路口闖紅燈者，
    處1,800 元以上5,400 元以下罰鍰，道路交通管理處罰條例
    第3 條第8 款、第53條第1 項定有明文。又按汽車駕駛人有
    前開第53條規定之情形者，除依該條處罰鍰外，並予記違規
    點數3 點，同條例第63條第1 項第3 款亦有明文規定。
四、經查：
  (一)異議人固不否認有於前揭時、地駕駛系爭車輛行經上開路口
    之事實，惟以前詞置辯，然異議人經舉發闖紅燈之行為，業
    據證人即本件舉發員警乙○○於本院調查時結稱：「當時我
    騎機車在廣德街路上往育達街行駛，我當天是在執行巡邏勤
    務，當時我騎車跟在異議人的後方，大約五十公尺處，我靠
    近路口時，發現我的行向號誌燈已經變成紅燈，我就減速準
    備停車，但異議人並未減速，而是直接左轉到育達街上，我
    就在下一個紅綠燈追上他…」、「（問：當時跟在闖紅燈的
    車子後方時，有無看到該車的車牌號碼？）答：沒有，但我
    有記得該車的顏色、車型，而且當時紅燈左轉的車只有這一
    輛，而且左轉到育達街上只有這一輛車。」（見本院98年8
    月31日訊問筆錄）。而證人乙○○雖係本件舉發員警，惟其
    到庭所陳述之上開舉發經過，尚無違反經驗或論理法則之處
    ，且遍查本件卷存證據資料，亦無任何積極證據足以證明上
    開證人前揭所述係虛偽不實，亦無足可顯信上開證人陳述不
    可採信之品性證據或前科證據存在，自不得因上開證人為本
    件開單舉發異議人之員警，即遽予否認其上開證述之可信性
    ，況上開證人與異議人間素昧平生，並無仇隙嫌怨，而警員
    執行公務時，本身即受有行政懲處責任之監督，且到庭具結
    作證，更係以刑事責任擔保其證言之真實性，從而，證人乙
    ○○於本院調查時所結證前情，應堪採信屬實。異議人前揭
    所指，自非有據。
  (二)又交通警員掣單舉發違反道路交通管理處罰條例所列之違規
    事實，本質上為行政處分，係公務員基於職務上權力，依法
    就特定之具體事件所為具有公法上效果之單方行政行為，基
    於公務員為公法上行為具有公信力之原則，該行政處分當可
    被推定為真正，其據以依法處分之事實認定亦為真正無誤，
    本此公信原則，乃立法者賦予行政機關制定違反道路交通管
    理事件統一裁罰基準及處理細則，使勤務警員得當機處分，
    以達其維護交通秩序、安全之行政目的。反之，若謂公務員
    一切行政行為均需預留證據以證其實，則國家行政勢必窒礙
    難行。據此，刑事訴訟法就犯罪證據有關之規定中，與屬行
    政秩序罰之交通違規裁罰本質不合之部分，自不在準用之列
    。法院若查無證據足資證明員警有捏造事實違法取締之情事
    ，則執勤警員本其維護交通秩序、安全職責所為之舉發，自
    應受到合法、正確之推定。本院就證人乙○○前開證言在查
    無顯著瑕疵或與事實不符之處，其證述自屬可信。另員警取
    締交通違規事件，其以科學儀器照相採證者，固足以據為交
    通違規事實之證明，惟令囿於當場舉發而未以科學儀器照相
    採證，適員警執巧發生於眼前「稍縱即逝」之闖紅燈違規行
    為，本質上即屬突發狀況不及防備及蒐證，而現場亦無固定
    式攝影裝置，客觀上舉發員警顯不及以其他方式存證，而已
    無法藉由其他科學舉證方式認定事實。因之，以刑事訴訟法
    就證據法則有關之規定與屬行政秩序罰之交通違規裁罰本質
    不合之部分，自不在準用之列。故異議人其於前揭時地闖紅
    燈之行為，既堪以認定，猶執前詞指摘，尚無可採。
五、綜上所陳，異議人於前開時、地駕駛係爭車輛，行經上開設
    有燈光號誌管制之路口闖越紅燈之交通違規行為，事證明確
    。原處分機關援引道路交通管理處罰條例第53條第1 項及第
    63條第1 項第3 款及對照裁罰基準表（逾越應到案期限30日
    內）之規定，裁罰異議人新臺幣3,600 元，並記違規點數3
    點，核無不合，異議人猶執陳詞指摘原處分不當，非有理由
    ，應予駁回。
據上論斷，依道路交通案件處理辦法第19條，裁定如主文。
中    華    民    國    98    年    9     月    9     日
                      臺灣桃園地方法院交通法庭
                            法  官  柯姿佐
以上正本證明與原本無異。
如不服本裁定，應於裁定送達後5 日內向本院提出抗告狀。
                            書記官  王明玉
中    華    民    國    98    年    9     月    10    日


司法院資訊處製作；財團法人民間司法改革基金會備份。
